臺灣臺北地方法院民事裁定
110年度北聲字第9號
聲  請  人  蕭景方  

上列聲請人與相對人國防部空軍司令部間因本院110年度北訴字
第20號國家賠償事件，聲請法官迴避，本院裁定如下：
    主  文
聲請駁回。
    理  由
一、按法官有民事訴訟法第32條所定以外之情形，足認其執行職
    務有偏頗之虞者，當事人得聲請法官迴避，民事訴訟法第33
    條第1項第2款固定有明文，惟按民事訴訟法第33條第1項第2
    款規定推事有應自行迴避而不自行迴避以外之情形，足認其
    執行職務有偏頗之虞，據而聲請推事迴避者，係指法官於訴
    訟之結果有利害關係或於當事人有親交嫌怨等客觀事實，足
    使人疑其為不公平之審判者而言；倘僅憑當事人之主觀臆測
　　，或不滿法官進行訴訟遲緩，或認法官就其聲明之證據不為
    調查、鑑定，尚不得謂其有偏頗之虞，若法官僅係訴訟進行
    指揮不當，或於曉諭發問態度欠佳，在當事人主觀上疑其有
    偏頗之虞者，亦不能認為其有聲請迴避之原因，且當事人主
    張之迴避原因，依同法第34條第2項、第284條之規定，應提
    出能即時調查之證據以釋明之（最高法院69年台抗字第457
    號判例意旨、90年度台抗字第39號裁定、86年度台抗字第26
    5號裁定參照）。
二、本件聲請意旨如附件民事聲請法官迴避狀所載。　　
三、經查，聲請人聲請本院110年度北訴字第20號國家賠償事件
    之承審法官迴避之原因，係指承審法官於曉諭發問態度欠佳
　　，未經傳喚證人林國元到庭作證，多次阻止聲請人對證人發
    問，且聲請人於遭法院限制發問證人，本即得依民事訴訟法
    第320條第4項向法院表示異議，承審法官卻多次表示對法官
    的裁示不得異議等，惟按當事人得聲請審判長對於證人為必
    要之發問，或向審判長陳明後自行發問。前項之發問，亦得
    就證言信用之事項為之。前二項之發問，與應證事實無關、
    重複發問、誘導發問、侮辱證人或有其他不當情形，審判長
    得依聲請或依職權限制或禁止之。關於發問之限制或禁止有
    異議者，法院應就其異議為裁定，民事訴訟法第320條定有
    明文，又訴訟程序進行中所為之裁定，除別有規定外，不得
    抗告，民事訴訟法第483條亦有明文之規定。是聲請人對於
    法官就異議所為之裁定，依法即不得抗告。又觀諸本院110
    年度北訴字第20號案件110年9月9日言詞辯論筆錄，承審法
    官就聲請人所為對證人發問，如認有不當，即諭知與本案無
    關或重複詰問，請原告修改問題，而對於聲請人所為之異議
　　，亦經敘明理由後諭知異議駁回，是承審法官前揭所為，核
    均屬承審法官訴訟指揮權及自由裁量權之行使範疇，抑且，
    法院為判決時，應斟酌全辯論意旨及調查證據之結果，依自
    由心證判斷事實之真偽，為民事訴訟法第222條第1項所明定
    。聲請人所提出之證據是否應予調查，及法院是否依職權調
    查證據，均屬於承審法官調查證據之職權斟酌行使事項，為
    承審法官關於證據價值取捨之自由心證，而形成判決結果範
    圍，爾後，聲請人且就系爭事件判決結果有訴訟審級制度為
    救濟之途，聲請人於系爭事件尚在程序進行中之證據調查與
    否，提出上開質疑，實為個人主觀臆測之詞，非為客觀上足
    疑承審法官有不公平審判之事由，況承審法官對於聲請人
　　所為對證人之發問，經相對人聲明異議後，亦有駁回相對人
    人異議，請證人回答聲請人所提問題之情形，是尚難以承審
    法官對聲請人就證人發問異議之駁回，即謂承審法官執行職
    務有偏頗之虞。再者，承審法官所為之言行，縱有不當，與
    其執行審理職務有無偏頗尚無絕對之因果關聯，並無涉及承
    審法官對於訴訟標的有何特別利害關係，或與當事人之一造
    有密切之交誼或嫌怨等情事。此外，聲請人復未提出其他任
    何能即時調查之證據足認法官於上開案件訴訟標的有特別利
    害關係，或與當事人之一造有密切之交誼或嫌怨，或基於其
    他情形客觀上足疑其為不公平之審判之情形，自難僅憑聲請
    人之主觀臆測，即謂該法官有偏頗之虞，依前開說明，聲請
    人本件聲請即屬無據，應予駁回。
四、爰裁定如主文。 
中　　華　　民　　國　　110 　年　　10 　　月　 21　日
                      民事庭審判長法  官  黃莉莉
　　　　　　　　　　　　　　　
                                  法  官  郭麗萍
　　　　　　　　　　　　　　　 　　　　　　　　　　　    
                                  法　官　郭美杏 
以上為正本係照原本作成。
如對本裁定抗告須於裁定送達後10日內向本院提出抗告狀，並繳
納抗告費新臺幣1,000元。
中　　華　　民　　國　　110 　年　　10　　月　　21　　日
                                  書記官  林玗倩